【裁判字號】    97,國,3
【裁判日期】    980706
【裁判案由】    國家賠償
【裁判全文】
臺灣高雄地方法院民事判決                 97年度國字第3號
原      告  甲○○
訴訟代理人  侯永福律師
被      告  高雄縣政府消防局
法定代理人  乙○○
訴訟代理人  李明益律師
被      告  周富榮即重安醫院
當事人間請求國家賠償等事件，本院民國98年6 月18日言詞辯論
終結，判決如下：
  主  文
原告之訴及假執行之聲請均駁回。
訴訟費用由原告負擔。
  事實及理由
一、原告主張：訴外人力志宏於民國94年7 月4 日13時30分許，
    駕駛車牌號碼ZD-3763 號自用小貨車，沿高雄縣內門鄉高11
    7 線公路，由北往南方向行駛，於行經該路6.4 公里處時，
    適訴外人即原告之女黃意婷騎乘車牌號碼OSU-110 號重型機
    車搭載訴外人湯美妹、官政霓，沿上開公路由南往北方向行
    駛，因遇小轉彎駛入來車車道，而在上開地點與力志宏所駕
    駛之上開自用小貨車發生碰撞，黃意婷因此受有頭部外傷、
    顱內出血之傷害。詎被告高雄縣政府消防局於接獲報案後，
    竟延誤30分鐘，遲至是日14時15分許，始將黃意婷送至設備
    不足之被告周富榮即重安醫院救治，而未將黃意婷送往義大
    醫院或旗山醫院，致黃意婷因被告重安醫院設備不足無法開
    刀救治，復因被告重安醫院疏未將黃意婷轉診至適當醫院進
    行緊急治療，黃意婷因而延至是日15時45分許不治死亡。被
    告重安醫院有上開過失，自應負侵權行為責任；被告高雄縣
    政府消防局之119 救護人員於執行緊急救援職務時，怠於執
    行職務，且未將黃意婷送到適合的醫療機構治療，亦有過失
    ，自應負國家賠償法第2 條第2 項之賠償責任。原告為黃意
    婷之母，於黃意婷死亡後共支出殯葬費391,500 元，並受有
    扶養費之損失969, 680元，且精神上並因此痛苦不堪，請求
    被告賠償精神慰撫金3,000,000 元，爰依國家賠償法第2 條
    第2 項及民法侵權行為之法律關係提起本訴等語。並聲明：
    （一）被告應各給付原告4,361,180 元，及均自起訴狀繕本
    送達之翌日起至清償日止，按年息5%計算之利息。如任一被
    告為給付，他被告於給付範圍內免其責任。（二）願供擔保
    ，請准宣告假執行。
二、被告之抗辯：
（一）被告高雄縣政府消防局以：
  １、被告高雄縣政府消防局之119 指揮中心於94年7 月4 日13
      時29分許接獲本件交通事故之通報後，立即由內門分隊調
      派救護車前往處理，救護人員於當日13時45分許抵達現場
      後，發現受傷者共有黃意婷、湯美珠、官政霓等3 人，立
      即通知鄰近之旗山分隊派救護車於同日13時58分到場支援
      ，並採取緊急之急救處置，而依3 名受傷者之受傷情形先
      後將傷者送醫救治，並於同日下午2 時15分即將黃意婷送
      至重安醫院，並無延誤30分鐘以上始將黃意婷送醫情事。
  ２、依內政部及行政院衛生署衛署94年4 月28日日會銜修正發
      布之緊急救護辦法第5 條之規定，被告就「緊急傷病患之
      運送就醫服務，應送至急救責任醫院或就近適當醫療機構
      」，至於送至急救責任醫院或就近之適當醫療機構後之責
      任，依緊急醫療救護法第35條及第39條之規定，則應由醫
      院負責，而與被告無關。本件被害人黃意婷經初步急救處
      置意識清醒，能明白表達姓名、地址、電話等事項，當時
      並無任何異狀，並於被告之救護人員詢問其是否就近送至
      重安醫院時，表示同意送至重安醫院，被告之救護人員乃
      依黃意婷之要求送至就近之重安醫院。而本件經行政院衛
      生署醫事審議委員會鑑定結果，認重安醫院為行政院衛生
      署評鑑合格之地區醫院，其設備及人力等條件，應有即時
      對被害人施以急救之合適能力。故被告之救護人員將黃意
      婷送往重安醫院救治，並無怠於執行職務之情事，亦無過
      失可言。
  ３、黃意婷就本件交通事故之發生與有重大過失，如被告須負
      賠償責任，應減輕被告之過失責任；另原告需有不能維持
      生活之情事始能請求扶養費；又原告請求之精神慰撫金之
      金額過高；原告所受領之強制汽車責任保險之150 萬元賠
      償金，應予扣除等語，資為抗辯。並聲明：原告之訴及假
      執行之聲請均駁回；如受不利之判決，願供擔保請准宣告
      免為假執行。
（二）被告周富榮即重安醫院則以：
  １、被告醫院為行政院衛生署評鑑合格之地區醫院，備有心臟
      電擊器、氣管內管、氧氣及急救藥品、強心劑、升壓藥物
      、電腦斷層攝影、X 光機、超音波等設備、藥物，並無設
      備不足之情形。黃意婷於94 年7月4 日14時15分許被送至
      被告醫院時，全身皆有外傷，且神智不清，昏迷指數為4
      分，血壓脈搏微弱無法測量，呼吸不順，須立即實施急救
      措施以穩定生命跡象，被告醫院醫師楊日利乃予以插氣管
      內管、人工呼吸、體外心臟按摩、氧氣、注射強心劑及電
      擊等急救治療，惟黃意婷經急救90分鐘後，仍因傷勢嚴重
      不治死亡。依緊急醫療救護法第35條、第60條第1 項之規
      定，對於緊急傷病患或危急病人應先予急救，始可轉診，
      被告醫院因黃意婷上開到院時情狀，先予急救而未立即轉
      診，並無過失。且本件經行政院衛生署醫事審議委員會鑑
      定之結果，亦認被告重安醫院並無過失可言。
  ２、黃意婷就本件交通事故之發生與有重大過失，如被告須負
      賠償責任，應減輕被告之過失責任；另原告需有不能維持
      生活之情事始能請求扶養費；又原告請求之精神慰撫金之
      金額過高；原告所受領之強制汽車責任保險之150 萬元賠
      償金，應予扣除等語，資為抗辯。並聲明：原告之訴及假
      執行之聲請均駁回；如受不利之判決，願供擔保請准宣告
      免為假執行。
三、兩造爭執及不爭執事項：
（一）不爭執部分：
  １、黃意婷於上開時地騎乘機車搭載湯美妹、官政霓，因於轉
      彎時疏未注意不得駛入來車車道，與力志宏所駕駛之自用
      小貨車發生碰撞，黃意婷因此受有頭部外傷、顱內出血之
      傷害，經被告高雄縣政府消防局於當日14時15分許送至被
      告重安醫院急救後，仍於當日15時45分許不治死亡。
  ２、原告係59年11月8 日出生，黃意婷係80年4 月22日出生，
      原告之扶養義務人除其女黃意婷外，尚有子女黃竣輝、黃
      冠瑋、趙晏含及配偶趙森榮。
  ３、原告因黃意婷死亡，支出殯葬費用391,500 元。
  ４、原告已領取汽車強制責任險理賠金150 萬元。
（二）爭執部分：
  １、被告高雄縣政府消防局是否有延誤將黃意婷送醫及未將黃
      意婷送至適當醫療院所之過失？
  ２、被告周富榮即重安醫院是否有未予黃意婷適當治療及即時
      轉診之過失？
  ３、如被告應負損害賠償責任時，被害人黃意婷之過失駕車行
      為與其死亡結果間有無因果關係？本件是否有與有過失之
      適用？
  ４、如被告應負損害賠償責任時，原告得請求之金額以若干為
      適當？
  ５、如被告應負損害賠償責任時，原告所得請求之金額，是否
      應扣除已領取之強制責任險理賠金？
四、被告高雄縣政府消防局是否有延誤將黃意婷送醫及未將黃意
    婷送至適當醫療院所之過失？
    原告雖主張被告高雄縣政府消防局（於本段以下均簡稱為被
    告）於接獲報案後有延誤30分鐘，始將黃意婷送至設備不足
    之重安醫院救治等怠於執行職務之過失，惟被告則以上情抗
    辯。經查：
（一）本件被告將黃意婷送至重安醫院就醫之過程為：
  １、被告高雄縣政府消防局之119 指揮中心於94年7 月4 日13
      時29分許接獲本件交通事故之通報後，立即由該局所屬之
      內門分隊調派救護車前往處理，而救護人員於當日13時45
      分許抵達現場後，發現受傷者共有黃意婷、湯美珠、官政
      霓等3 人，僅1 輛救護車無法處理，乃立即通知鄰近之旗
      山分隊派救護車支援，並採取緊急之急救處置，先到達之
      救護人員因依現場湯美珠、官政霓、黃意婷3 人之傷勢，
      湯美珠頭部有外傷、官政霓左腳骨骨折，黃意婷則係尚有
      能力坐於地上，外觀上湯美珠、官政霓傷勢較為嚴重乃先
      將湯美珠、官政霓2 人送往旗山溪洲醫院就醫治療，並於
      同日下午2 時10分抵達旗山溪洲醫院，接獲支援通知之旗
      山分隊救護車則隨即於同日13時58分到場支援，並於同日
      下午2 時15分即將黃意婷送至重安醫院等事實，有被告提
      出之拒絕賠償理由書、報案受理資料、高雄縣政府消防局
      職員出入及領用無線電登記簿、救護紀錄表3 份（卷第30
      、7 0 、80頁以下），及94年度偵字第16585 號偵查卷中
      警卷之湯美珠及官政霓診斷證明書、警卷中之道路交通事
      故現場蒐證照片左上角第1 、2 張之照片（即本院卷第11
      頁照片），及黃意婷之診斷證明書、病歷資料（卷第14、
      55 、150頁）等在卷可稽，並為兩造所不爭執，足認屬實
      。
  ２、又證人即黃意婷救護車之救護人員黃發清到庭結證稱：「
      （消防局是何時間通知你出任務？）依照紀錄來看我們是
      13點44分接到報案，出勤是45分。我去的已經有兩個傷患
      被救護車載走，當時被害人黃意婷還會說話，他說很痛很
      痛。我就把他送到鄰近醫院，我的救護規則就是要送鄰近
      醫院。鄰近醫院最近的就是溪洲醫院、重安醫院、旗山醫
      院，因為前2 位傷者都送到溪洲醫院，這是我從無線電話
      知道的，所以我就把他送到重安醫院。被害人說送那裡都
      可以，我問他送重安醫院好不好，他說也可以。被害人的
      傷勢頭部有受傷腫腫的，腳也有受傷。依我的瞭解重安醫
      院較重的傷勢也是可以處理，當時被害人也可以講話，外
      表看起來很清醒，重安醫院也可以處理」、「因為內門分
      隊他們先派出救護車先救2 位傷患就醫，通報勤務中心要
      支援救護車所以通知旗山分隊要我去現場」、「（從你們
      旗山分隊到現場要幾分鐘？）大約13分鐘」、「（上開救
      護紀錄表中傷患之脈搏血壓是誰量的？）救護車有2 位出
      勤，一位是陳勇廷，當時有用血壓計量血壓」、「（你們
      在救護紀錄表上送達醫院時間是誰填的？）是我填的」、
      「（在寫到院時間時，是否是表示重安醫院也接到病患的
      時間？）我是依照我的手錶所填寫的，也是該時間就把病
      患交給醫院」、「（問：你們把病患交給醫院後，病患是
      否還清醒的？）我把病患送到醫院後，有問他姓名住址及
      家中電話，當時他都可以回答，之後就把病患送交醫院」
      （見128 頁以下之97年3 月6 日言詞辯論筆錄）。證人陳
      勇廷亦到庭結證稱：「（本件被害人你們當時是否有問他
      問題，而且被害人都可以回答？）我們有觸摸到他的身
      體，他會喊痛，所以是有意識的。當時救護紀錄是由黃發
      清所寫的。我有摸他身體受傷的部分，他就會喊痛，在我
      的觀念來看他是清醒的」、「（那些脈搏呼吸血壓是誰測
      量的？）是我測的，因為要隨時監控病患的傷勢所以測2
      次」（見同上言詞辯論筆錄）。
  ３、綜上被告將黃意婷送醫過程，自不足以認被告有何故意或
      過失，怠於執行職務，於接獲報案延誤30分鐘，始將黃意
      婷送醫之情事。
（二）被告將黃意婷送至重安醫院是否有過失？
  １、按，內政部及行政院衛生署衛署94年4 月28日日會銜修正
      發布之緊急救護辦法第5 條第1 項規定：「緊急傷病患之
      運送就醫服務，應送至急救責任醫院或就近適當醫療機構
      」。經查，依前段之救護紀錄表及2 位證人之證述，本件
      被害人黃意婷於車禍現場經初步急救處置時意識尚清醒，
      且能明白表達姓名、地址、電話等事項，當時並無任何異
      狀，並於被告之救護人員詢問其是否就近送至重安醫院時
      ，表示同意送至重安醫院，被告之救護人員乃依黃意婷之
      要求送至就近之重安醫院，依此情形，被告之救護人員將
      黃意婷送至重安醫院，應無違反上開規定或有何可歸責之
      過失可言。
  ２、又重安醫院為行政院衛生署評鑑合格之地區醫院，並擁有
      心臟電擊器、氣管內管、氧氣及各種常見之急救藥品等急
      救設備，有被告重安醫院提出之醫院評鑑合格證明書及上
      開設備之照片在卷可稽（卷第51頁以下）。且本件經行政
      院衛生署醫事審議委員會鑑定之結果，亦認重安醫院為行
      政院衛生署評鑑合格之地區醫院，其設備及人力等條件，
      應有即時對被害人施以急救之合適能力，有行政院衛生署
      98 年4月13日衛署醫字第0980208335號書函檢送之
      0000000 號鑑定書在卷可稽（卷第146 頁以下）。
  ３、故被告之救護人員將黃意婷送往重安醫院救治，即不足以
      認為有何怠於執行職務之情事，亦無過失可言。
（三）按，「公務員執行職務行使公權力時，因故意或過失不法
      侵害人民自由或權利者，國家應負損害賠償責任，公務員
      怠於執行職務，致人民自由或權利遭受損害者，亦同。」
      ，國家賠償法第2 條第2 項定有明文。被告既不足以認有
      何故意或過失侵害黃意婷及原告之權利，或怠於執行職務
      延誤將黃意婷送醫或未將黃意婷送至適當醫療院所之情事
      ，則原告依國家賠償法第2 條第2 項之規定請求被告給付
      4,361,180 元及法定遲延利息，即無理由，應予駁回。
五、被告周富榮即重安醫院是否有未予黃意婷適當治療及即時轉
    診之過失？
    原告雖主張被告周富榮即重安醫院（於本段以下均簡稱為被
    告）有未予黃意婷適當治療及即時轉診之過失，惟被告則以
    上情抗辯。經查：
（一）重安醫院為行政院衛生署評鑑合格之地區醫院，並擁有心
      臟電擊器、氣管內管、氧氣及各種常見之急救藥品等急救
      設備，有被告重安醫院提出之醫院評鑑合格證明書及上開
      設備之照片在卷可稽，業見前述。
（二）又本件經本院行政院衛生署醫事審議委員會鑑定後，該委
      員會之鑑定意見認：「（一）、（1） 依病歷紀錄顯示，
      病人就醫時已重度昏迷（GCS ＝E1M2V1），全身有多處多
      傷，其血壓及脈搏亦無法測得，病人到院不久即呼吸停止
      （apnea） ；種種現象均表示病人情況相當危急，必須立
      即接受CPR 、氣管插管等急救治療。（2） 重安醫院對病
      人之急救醫療處置，符合一般醫療常規及標準程序：給予
      CPR 急救、氣管內管插管並給予氧氣、NS輸液灌注、心臟
      電擊及注射各種急救藥物（包含Bosmin、Atropine等）；
      以上處置尚未發現有疏失之處。（二）、（1） 承上，病
      人就醫時已重度昏迷，其血壓及脈搏亦無法測得，且隨即
      發生呼吸停止，顯示病人情況極不穩定，若未經急救並不
      適合立即轉診。因此，重安醫院於第一時間給予病人急救
      治療，乃符合緊急醫療救護法第35條：「醫院對緊急傷病
      患應即檢視，並依其醫療能力予以救治或採取必要措施，
      不得無故拖延；其無法提供適切治療時，應先做適當處置
      ，並協助安排轉診至適當之醫療機構或報請救護指揮中心
      協助」之規定。（2） 因此，並非重安醫院故意不給予手
      術或轉診處置，而是病人雖經標準程序急救仍無法恢復心
      跳，所以無法接受後續之手術或轉診。故重安醫院未將病
      人轉診至其他教學醫院救治，尚難認為有疏失。（三）、
      （1） 重安醫院為行政院衛生署評鑑合格之地區醫院，其
      設備及人力等條件，應有即時對被害人施以急救之合適能
      力；重安醫院亦於民事答辯狀（96年度審國字第10號）之
      附件1中舉證，該院擁有急救設備如：心臟電擊器、氣管
      內管、氧氣及各種常見之急救藥品。（2） 至於重安醫院
      有無即時對病人施以手術治療之合適能力，則無法由病歷
      或相關卷宗作判斷。病人到院後隨即呼吸停止，並接受CP
      R 急救，因急救未能恢復生命徵象，故無法接受進一步的
      檢查或手術，更不可能轉診進行檢查或手術。因此，重安
      醫院是否具備手術能力，就此個案之死因而言，並無因果
      關係」，有行政院衛生署98年4 月13日衛署醫字第098020
      8335號書函檢送之0000000 號鑑定書在卷可稽（卷第146
      頁以下）。自不足以認被告有未予黃意婷適當治療及即時
      轉診之過失。
（三）又被告醫院之周富榮醫師及楊日利醫師係於黃意婷當日14
      時15分許送至該醫院，警鈴啟動後之1 至2 分鐘即開始對
      黃意婷為急救及治療，至於黃意婷之診斷證明書、病歷資
      料所載之病患於94年7 月4 日下午2 時35分送至本院，係
      指被告之掛號小姐為黃意婷完成掛號之時間，業據被告陳
      明在卷，並有黃意婷之診斷證明書及病歷資料在卷可參，
      且為原告所未爭執，參以病歷資料上之「94.7.4」係用印
      章蓋用之印文、「PM 2：35」之筆跡與黃意婷病歷資料內
      容之被告筆跡顯然不同等情，應堪認屬實，自亦不足認被
      告有何遲延急救之過失。
（四）被告既不足以認為有違法上開醫療法規之情事，亦不足以
      認其有何過失，則原告依侵權行為之法律關係請求被告給
      付4,361,180 元及法定遲延利息，即無理由，亦應予以駁
      回。
六、本件事證及法律關係已顯然，兩造之其他主張抗辯及證據即
    無另予審酌之必要；另原告上開請求前題之第１、2 項爭點
    既無理由，而無請求權可言，則以原告請求權成立為前題之
    其餘之爭點，即無再予審酌之必要，均併予敘明。
七、原告之訴既經駁回，則其假執行聲請，即失所附麗，應併予
    駁回。
八、訴訟費用負擔之依據：民事訴訟法第78條。
中    華    民    國    98    年    7     月    6     日
                  民事第四庭法  官  郭文通
正本係照原本作成。
如對本判決上訴，須於判決送達後20日內向本院提出上訴狀。
中    華    民    國    98    年    7     月    6     日
                                書記官  卓榮杰


司法院資訊處製作；財團法人民間司法改革基金會備份。
